臺灣高等法院民事裁定　　　　　　　　93年度抗更(一)字第31號
抗　告　人　甲○○
抗告人因與相對人中華票券金融股份有限公司間拍賣抵押物事件
，對於中華民國93年8月9日臺灣板橋地方法院93年度拍字第1456
號所為裁定，提起抗告，經最高法院發回更審，本院裁定如下：
    主  文
抗告駁回。
抗告及再抗告費用由抗告人負擔。
    理  由
一、按民法第873條第1項規定，抵押權人於債權已屆清償期而未
    受清償者，得聲請法院拍賣抵押物，就其賣得價金而受清償
    ，是抵押權人依此規定聲請拍賣抵押物，係屬非訟事件，法
    院所為准駁之裁定，無確定實體法上法律關係存否之性質，
    於債權及抵押權之存否，亦無既判力，故祗須其抵押權已經
    依法登記，且抵押債權已屆清償期而未受清償，法院即應為
    准許拍賣抵押物之裁定，至於實體上法律關係有爭執之人，
    為求保護其權利，應另提起訴訟，以求解決。次按不動產所
    有人設定抵押權後，得將不動產讓與他人，但其抵押權不因
    此而受影響，民法第867條亦有明定。故不動產設定抵押權
    後，所有人雖得將不動產讓與他人，惟不影響已設定之抵押
    權，抵押權人仍得依民法第867條之規定，實行其抵押權。
二、查本件相對人主張第三人月揚建設股份有限公司（原為悅揚
    開發股份有限公司，下稱月揚公司）於民國89年6月22日以
    其所有如原裁定附表所示不動產，為向相對人所負一切債務
    之擔保，設定本金最高限額新台幣（下同）2億1,600萬元之
    抵押權予相對人，業經登記在案。嗣月揚公司分別於90年1
    月15日、19日簽發90年2月5日、1日到期，面額合計1億7,90
    0萬元之商業本票六紙，由相對人擔保兌付，惟月揚公司屆
    期未繳存票款金額致遭退票，由相對人履行保證責任墊款兌
    付而持有上開本票，月揚公司屢經催討均未清償，相對人就
    此墊付票款已向臺灣桃園地方法院聲請核發90年度促字第60
    15號支付命令確定，其清償期業已屆至而未受清償等情，業
    據提出抵押權設定契約書、他項權利證明書、土地登記簿謄
    本、委任保證發行商業本票約定書、商業本票六紙、支付命
    令暨確定證明書等文件為證（見原法院卷第6至26頁、第29
    至31頁、本院卷第7、8頁），則原法院據以准許相對人拍賣
    抵押物之聲請，於法即無不合。雖系爭不動產於抵押權設定
    後，由抗告人取得所有權，惟如前所述，本件已登記之抵押
    權並不因此而受影響，相對人即抵押權人仍得依法實行其抵
    押權。抗告人固主張相對人同意於月揚公司清償部分欠款時
    ，塗銷部分抵押權等情，並提出相對人出具之抵押權部分塗
    銷同意書二份 (華券93桃發字第016號及058號抵押權部分塗
    銷同意書)為證，且相對人對此並不爭執，並於月揚公司償
    付1億3,367萬5,274元後，塗銷坐落台北縣鶯歌鎮○○段大
    湖小段463之44等38筆土地 (含華券93桃發字第016號及058
    號抵押權部分塗銷同意書所載分割後之土地)之抵押權。然
    此僅係「債務部分清償、抵押權部分塗銷」之約定而已，該
    二紙抵押權部分塗銷同意書之記載甚明，是其效力當僅止於
    華券93桃發字第016號及058號二紙抵押權部分塗銷同意書所
    約定之範圍，而不及未載明之系爭不動產所設定之抵押權應
    予塗銷，堪信此非相對人就全部墊款債權已與月揚公司達成
    分期清償之約定，否則相對人豈會同意於月揚公司清償部分
    欠款時，僅塗銷部分抵押權而已，而非與之約定分期付款之
    期限與數額？又本件相對人主張其對月揚公司另有2億元債
    權，已據其向臺灣桃園地方法院聲請核發90年度促字第4332
    7號支付命令確定，有該支付命令暨確定證明書在卷可稽（
    見本院卷第9、10頁），顯見系爭抵押權所擔保之債權確已
    屆清償期而不獲清償，不因上開「債務部分清償、抵押權部
    分塗銷」之約定而受影響。況上開債權不獲清償之後，抗告
    人與月揚公司間是否另有分期付款之約定，要屬實體上之爭
    執，並非本件所得審究，抗告人執此抗辯，自非可採。從而
    本件仍應為許可拍賣抵押物之裁定，抗告人之抗告，非有理
    由，應予駁回。
三、據上論結，本件抗告為無理由，爰裁定如主文。
中　　華　　民　　國　　94　　年　　3　　月　　14　　日
                  民事第十一庭  審判長法　官  阮富枝
　　　　　　　　　　　      　　　　　法　官  吳麗惠
　　　　　　　　　　　      　　　　　法　官  黃豐澤
正本係照原本作成。
如不服本裁定，應於收受送達後十日內向本院提出抗告狀，並應
繳納抗告費新台幣四十五元。
中　　華　　民　　國　　94　　年　　3 　　月　　15　　日
                                      書記官  廖艷莉
